【裁判字號】    98,台上,1062
【裁判日期】    980227
【裁判案由】    違反毒品危害防制條例
【裁判全文】
最高法院刑事判決            九十八年度台上字第一０六二號
上  訴  人  甲○○
            乙○○
上列上訴人等因違反毒品危害防制條例案件，不服台灣高等法院
台中分院中華民國九十七年十一月十二日第二審判決（九十七年
度上訴字第二二九一號，起訴案號：台灣台中地方法院檢察署九
十六年度偵字第一八八八五、一八八八九號），提起上訴，本院
判決如下：
    主  文
上訴駁回。
    理  由
按刑事訴訟法第三百七十七條規定，上訴於第三審法院，非以判
決違背法令為理由，不得為之。是提起第三審上訴，應以原判決
違背法令為理由，係屬法定要件。如果上訴理由書狀並未依據卷
內訴訟資料，具體指摘原判決不適用何種法則或如何適用不當，
或所指摘原判決違法情事，顯與法律規定得為第三審上訴理由之
違法情形不相適合時，均應認其上訴為違背法律上之程式，予以
駁回。本件原判決認定上訴人甲○○有於原判決事實欄一(一)、(二)
所示時、地之販賣第一級毒品海洛因（下稱海洛因）予胡英季犯
行，係依憑甲○○於警詢、偵查中自白，核與證人胡英季於偵查
中、第一審之證述情節相符，並有甲○○、胡英季持用之000
0000000號、0000000000號行動電話通訊監察
譯文在卷可稽。又認定甲○○與上訴人乙○○於民國九十六年六
月七日共同販賣海洛因予綽號「文龍」之人犯行，係依憑上訴人
等於警詢之自白，並有乙○○持用之0000000000號行
動電話通訊監察譯文在卷可稽，及有上訴人等持用之00000
00000號、0000000000號行動電話（各含 SIM卡
一張）扣案可資佐證。對於甲○○所辯：係將代胡英季調取或合
資購買之海洛因交予胡英季；而於偵查中因身體不適方隨意供稱
販賣海洛因利潤為新台幣（下同）一百元；且係委託乙○○將海
洛因還給綽號「文龍」之人，乙○○不知所交付之物為海洛因，
亦未向該人收錢；乙○○所辯：係受甲○○之託將一包用衛生紙
包裝之物品交予綽號「文龍」之人，不知其內裝有海洛因，亦未
向該人收取一千元各云云。何以不足採信，亦已憑卷內證據資料
，於理由內詳為指駁說明。並說明甲○○販賣海洛因之對象僅有
二人，販賣第一級毒品次數雖有五次，但販賣金額分別為一千元
二次，二千元二次及五千元一次，乙○○僅參與共同販賣海洛因
一次，交易金額為一千元，上訴人等販賣海洛因之犯罪情節尚非
至惡，若科以毒品危害防制條例第四條第一項所定之法定最輕本
刑無期徒刑，猶嫌過重，客觀上足以引起一般之同情，犯罪情狀
顯可憫恕，爰均依刑法第五十九條之規定酌量減輕其刑，因而維
持第一審論處甲○○販賣第一級毒品罪（共四罪，處有期徒刑十
六年及十五年七月各一罪，處有期徒刑十五年八月二罪），及共
同販賣第一級毒品罪（處有期徒刑二十年），定應執行有期徒刑
二十九年；乙○○共同販賣第一級毒品罪（處有期徒刑十五年八
月）之科刑判決，駁回上訴人等在第二審之上訴。已敘述其所憑
之證據及其認定之理由。所為論敘，俱有卷存證據資料可資覆按
，從形式上觀察，並無判決違背法令之情形存在。上訴意旨，甲
○○略以：(一)原判決所憑之甲○○自白、通訊監察譯文、胡英季
證詞，不足認定甲○○有販賣海洛因予胡英季、綽號「文龍」之
人犯行，自有調查未盡之違法。(二)原判決認胡英季指證向甲○○
購買海洛因屬實，係依憑胡英季與甲○○九十五年十二月二十日
之通訊監察譯文，然依該次通訊監察譯文所示：Ａ（即胡英季）
：你那裡還有東西嗎？因為阿耀那現在不方便。Ｂ（即甲○○）
：你要那一種？Ａ：我要查某ㄟ，你那裡有嗎？Ｂ：有阿，你要
多少我要跟人調。可知甲○○係代胡英季向別人調取海洛因，原
判決未說明取捨上開有利甲○○證據之理由，有判決理由不備之
違法。(三)原判決理由以甲○○雖辯稱除第一次之交易為五千元外
，其餘三次之交易金額均各為一千元，認定甲○○所供與胡英季
證稱：交易金額除第一次為五千元，其餘每次約二、三千元等語
大致相符，有判決理由矛盾之違法。(四)原判決以甲○○與綽號「
文龍」之0000000000號行動電話通訊監察譯文作為犯
罪證據，然卷內既有0000000000號行動電話之登記使
用人姓名，原審未傳喚其到庭釐清事實，亦有調查未盡之違法；
乙○○略以：(一)原判決以乙○○交付海洛因之行為，認定乙○○
係販賣海洛因之共同正犯。然乙○○係受甲○○之託交付物品予
綽號「文龍」之人，亦不知交付物品為海洛因，原審未詳究乙○
○主觀上係基於幫助犯抑或共同正犯之犯意，僅憑客觀上之交付
行為，即認乙○○係基於營利，並屬販賣毒品之共同正犯，有判
決適用法則不當之違法。(二)乙○○及其選任辯護人已爭執甲○○
之警詢供述不具證據能力，原判決以甲○○於審理中所證，與警
詢所供情節不符，並以甲○○於警詢所供具有較可信之特別情況
，作為乙○○犯罪證據。然刑事訴訟法第一百五十九條之二之規
定，並非以被告以外之人所為之陳述，取代被告之陳述，自不得
將二者交互比較取捨；且甲○○之警詢供述是否屬實，原審亦未
詳查，自有採證違法及調查未盡之違法各云云。經查：(一)證據之
取捨與證據之證明力如何，均屬事實審法院得自由裁量、判斷之
職權；苟其此項裁量、判斷，並不悖乎通常一般之人日常生活經
驗之定則或論理法則，又於判決內論敘其何以作此判斷之心證理
由者，即不得任意指摘其為違法，而據為提起第三審上訴之合法
理由。原判決敘明甲○○於警詢坦承：九十五年十二月二十日之
0000000000號與0000000000號行動電話通
訊監察譯文內容係胡英季向我購買五千元海洛因；於偵查中供稱
：胡英季在九十五年十二月二十日晚上跟我買五千元海洛因，另
外在十二月中旬那幾天接連跟我買了三次，每次各買一千元，利
潤固定都是一百元。證人胡英季於偵查中證稱：從去年十二月底
到今年三月初向甲○○購買海洛因，先打電話聯絡，再到甲○○
住處購買，第一次買五千元，後來都買二千或三千元；於第一審
結證：向甲○○買過幾次海洛因，第一次買三千或五千元，係在
甲○○住處外交易，未聽甲○○提及調貨之事。復有甲○○與胡
英季於九十五年十二月二十日二十三時四十七分三十三秒之通聯
對話：「……Ａ（即胡英季）：你那裡還有東西嗎？。Ｂ（即甲
○○）：你要那一種？Ａ：我要查某ㄟ，你那裡有嗎？Ｂ：有阿
，你要多少我要跟人調」等語之通訊監察譯文在卷可稽。而甲○
○於第一審供稱胡英季購買海洛因之時間、地點、次數及金額，
核與證人胡英季所證稱情節大致相符，並依二人所稱之最低金額
，據以認定甲○○販賣胡英季海洛因之價格；及說明甲○○辯稱
係為胡英季調貨或合資購買海洛因，不足採信。原判決復敘明上
訴人等於警詢坦承於九十六年六月七日共同將一包海洛因販賣予
「文龍」之人，並有通訊監察譯文在卷可憑。而甲○○警詢明確
供稱指示乙○○販賣一千元海洛因予綽號「文龍」之人，乙○○
亦知係代甲○○交付海洛因。況甲○○於警詢係先諉稱乙○○不
知情，經警提示上訴人等通訊監察譯文後，始坦承乙○○確知交
付綽號「文龍」之人海洛因；及至偵查中則一再飾詞迴護乙○○
。且上訴人等曾為男女朋友，復無怨隙糾紛，亦據乙○○自承在
卷，甲○○自無誣指乙○○之可能，足見甲○○警詢所供，應屬
可信。又販賣毒品海洛因係違法重罪行為，非可公然為之，甲○
○當無甘冒重罪無償交付胡英季及綽號「文龍」之人海洛因之可
能，顯係出於從中賺取價差牟利之意圖無疑。而甲○○與綽號「
文龍」之人以電話聯繫後，旋即指示乙○○前至約定地點交付海
洛因，同時收取價款，益見上訴人等有共同營利之意圖。況乙○
○參與甲○○販賣海洛因構成要件之交付及收取價款行為，縱係
出於幫助犯意，亦應論以共同正犯。原判決因認甲○○確有販賣
海洛因予胡英季；及與乙○○共同販賣海洛因予綽號「文龍」之
犯行，經核並無違背經驗法則，亦無甲○○上訴意旨(一)(二)(三)所指
之調查未盡、判決理由不備、理由矛盾及乙○○上訴意旨(一)所指
適用法則不當之違法。(二)刑事訴訟法第一百五十九條之二規定：
被告以外之人於檢察事務官、司法警察官或司法警察調查中所為
之陳述，與審判中不符時，其先前之陳述具有較可信之特別情況
，且為證明犯罪事實存否所必要者，得為證據。原判決敘明證人
甲○○於第一審證述與警詢所供情節不符，並於理由貳二(二)4.說
明依憑上開通訊監察譯文等其他證據，認甲○○第一審證述係迴
護乙○○之詞，不足採信，並認甲○○於警詢所供具有較可信之
特別情況，且為證明乙○○犯罪事實存否所必要，自有證據能力
，依法並無不合，自無乙○○上訴意旨(二)所指之採證違法及調查
未盡之違法。(三)刑事訴訟法所稱依法應於審判期日調查之證據，
係指與待證事實有重要關係，在客觀上顯有調查必要性之證據而
言，故其範圍並非漫無限制，必其證據與判斷待證事實之有無，
具有關聯性，得據以推翻原判決所確認之事實，而為不同之認定
，若僅枝節性問題，或所證明之事項已臻明確，自均欠缺調查之
必要性，原審未為無益之調查，並無違法可言。本件甲○○於原
審並未聲請傳訊綽號「文龍」持用之0000000000號行
動電話登記使用人，及至原審審判期日經審判長訊問「尚有何證
據提出或請求調查？」時，甲○○及其選任辯護人均答稱「沒有
」（見原審卷第八九頁背面）。雖甲○○於原審辯論終結後具狀
聲請傳喚上開行動電話登記使用人，然原判決依上訴人等警詢自
白、通訊監察譯文等事證，已足認上訴人等有共同販賣海洛因予
綽號「文龍」之犯行，自無傳訊該行動電話登記使用人之必要，
原審未為無益之調查，亦無甲○○上訴意旨所指應於審判期日調
查之證據而未予調查之違法。原判決綜合各種相關證據，認定上
訴人等有本件犯行，就案內有關證據，本於調查所得心證分別定
其取捨而為事實上之判斷，均已於理由內詳加說明，並無上訴意
旨所指之違背法令。其餘上訴意旨，無非係對事實審法院採證認
事職權行使及原審已調查、判決理由已說明或與本件犯罪構成要
件無關之事項，仍執陳詞，徒憑己見，再為事實或細節上之爭執
，均非適法之上訴第三審理由。衡以上述說明，應認其等上訴為
違背法律上之程式，予以駁回。
據上論結，應依刑事訴訟法第三百九十五條前段，判決如主文。
中    華    民    國  九十八  年    二    月  二十七  日
                      最高法院刑事第六庭
                          審判長法官  洪  清  江
                                法官  韓  金  秀
                                法官  林  勤  純
                                法官  李  錦  樑
                                法官  陳  國  文
      本件正本證明與原本無異
                                      書  記  官
中    華    民    國  九十八  年    三    月    六    日
                                                      Ｅ


司法院資訊處製作；財團法人民間司法改革基金會備份。
